【裁判字號】    98,交抗,1426
【裁判日期】    980623
【裁判案由】    違反道路交通管理處罰條例
【裁判全文】
臺灣高等法院交通事件裁定            98年度交抗字第1426號
抗告人即
受處分人  甲○○
上列抗告人因違反道路交通管理處罰條例案件，不服臺灣臺北地
方法院中華民國98年5 月12日所為裁定（98年度交聲字第641 號
、第642 號）提起抗告，裁定如下：
    主   文
抗告駁回。
    理   由
一、抗告意旨略以：二月提出抗議書至今才回應，而今公文以不
    服裁定，應於送達後5 日提出抗告，此簡直是用文字欺侮弱
    小族群，完全不尊重真相及公道；交警在不同日期皆以監理
    查詢系統故障，無法查證等公式說法，不負責任的說法且隨
    機判定民眾有違規，公家辦事態度太不應該；法律講求證據
    ，人人盡知，法院不應只要求民眾拿出證據，也應要求交警
    拿出證據，證明民眾違規事實，讓被罰人心服；交警查民無
    駕照要開無駕照罰，因罰金太高經民請求擇性開罰金小，但
    這和違規事實不符等語。
二、按汽車駕駛人，領有聯結車、大客車、大貨車或小型車駕駛
    執照，駕駛重型機器腳踏車者，處新臺幣（下同）1 千8 百
    元以上3 千6 百元以下罰鍰，並禁止其駕駛，道路交通管理
    處罰條例第22條第1 項第4 款定有明文。
三、經查：
  (一)本件抗告人即受處分人甲○○於民國98年1 月17日16時5 分
    許，駕駛車牌號碼號8HH －893 號重型機車，在臺北市○○
    路右轉民善街時，因紅燈右轉，經臺北市政府警察局內湖分
    局警員當場攔停舉發（此部分業據繳納罰鍰結案），因受處
    分人未當場出示駕照，嗣經電腦稽核，始又察覺其未持有重
    型機器腳踏車駕駛執照，僅領有普通小型車駕駛執照，乃以
    受處分人有道路交通管理處罰條例第22條第1 項第4 款之違
    規行為製單舉發（單號：北市警交字第AEX206767 號），經
    將舉發通知單送達後，受處分人於到案期日前向原處分機關
    提出申訴，經原處分機關函請原舉發機關查覆後，仍認受處
    分人有前揭違規行為，原處分機關乃依道路交通管理處罰條
    例第22條第1 項第4 款及違反道路交通管理事件統一裁罰基
    準及處理細則暨裁罰基準表之規定，於98年2 月25日裁處受
    處分人罰鍰1,800 元。
  (二)受處分人對其於前揭時地，騎乘車牌號碼8HH －893 號重型
    機車，因紅燈右轉，經警當場攔停舉發之事實並不爭執，惟
    辯稱：根據臺北市政府警察局內湖分局北市警內分交字第09
    834198100 號函第3 點之內容，員警稱伊當時未出示證明，
    且因機械故障無法查證證件資料，並不知伊係無照駕駛等語
    ，但員警於舉發當時既明知伊係無照，為何不現場開立無照
    駕駛之罰單或是未帶駕照，反而於事後補單？該函所述與實
    際情形不符，員警當時係予其4 項罰則讓伊選擇1 項，為此
    聲明不服，請求撤銷原處分云云。然查，受處分人於95年9
    月12日考領有普通小型車駕照，但未持有重型機器腳踏車駕
    駛執照之事實，有汽車駕照基本資料電腦查詢結果在卷足稽
    ，且為受處分人所不爭執，足見受處分人違規當日係持小型
    車駕照駕駛重型機車，而違反道路交通管理處罰條例第22條
    第1 項第4 款之規定，至為明確。
  (三)受處分人雖以前揭情詞置辯云云，然就警員為何不於攔停當
    時立即開立「領有小型汽車駕照駕駛重機」舉發通知單一節
    ，原舉發機關即臺北市政府警察局內湖分局已詳為說明：「
    三、查臺端（即受處分人）於98年1 月17日16時5 分因交通
    違規，員警遂趨前攔檢並請臺端出示駕、行照以利稽查，然
    臺端未出示駕照，因監理查詢系統故障，無法查證臺端持照
    條件是否正常，故員警查核身分暨車號無訛後，僅就違規事
    實部分（指前揭紅燈右轉之違規）先予以製單舉發，事後員
    警為求製單內容完整符合規定，俟網路修復正常後，再以臺
    端身分證號查核持照條件是否正常，案經查詢結果臺端未持
    有重機駕照，仍有駕駛之行為，明顯違反道路交通管理處罰
    條例第21條第1 項4 款規定，據此員警事後予以補單舉發…
    。」等語明確，有北市警內分交字第09834198100 號函及臺
    北市政府警察局舉發違反道路交通管理事件通知書各1 紙在
    卷可稽，故員警於舉發當時對於受處分人有無適當駕照既屬
    不明，則其俟電腦網路修復正常後，查明受處分人之持照情
    形並依法舉發，並無不當；況受處分人於聲明異議狀中亦已
    表示並無證據可證明員警當時實係予其4 項罰則讓伊選擇1
    項云云。且依行政罰法第19條第1 項規定，情節輕微之違反
    行政法上義務行為，有以糾正或勸導較之罰鍰具有效果者，
    固授權行政機關按具體情況妥適審酌後，得依職權免予處罰
    ，惟須符合：(1)法定最高額新臺幣3000元以下罰鍰；(2)違反
    行政法上義務之具體情節輕微；(3)以不處罰為適當等3 個要
    件。而本件違反道路交通管理處條例第22條第1 項第4 款之
    罰鍰最高額為3600元，顯然非屬行政罰法第19條第1 項行政
    機關得裁量不罰之違法，員警尚不得依職權裁量不予舉發。
    原處分機關據以裁處，難認有何違誤之處，受處分人前揭所
    辯尚不足為其有利之認定。
  (四)綜上所述，受處分人確有於上開時、地有汽車駕駛人領有小
    型車駕駛執照而駕駛重型機器腳踏車之違規行為，原處分機
    關依道路交通管理處罰條例第22條第1 項第4 款及違反道路
    交通管理處罰條例統一裁罰基準表規定，裁處受處分人罰鍰
    1800元，核無違誤，原審因認本件聲明異議為無理由，應予
    駁回，並以原處分機關北市裁罰字第裁22－AEX324781 號裁
    決書（針對異議人前曾於97年11月1 日領有小型車駕駛執照
    駕駛重型機器腳踏車之違規行為）非受處分人聲明異議之範
    圍而退回原處分機關，經核並無不當。受處分人並不爭執其
    確實未領有重型機器腳踏車駕駛執照而有騎乘重型機器腳踏
    車之違規行為，抗告意旨空言要求交警拿出證據，證明民眾
    違規事實，讓被罰人心服云云，核無理由，應予駁回。再法
    院受理相關案件，通常經過相關審視案情及調查程序，始能
    作成裁判結果，其間自需耗費一定時日。本件原審法院受理
    受處分人異議案件後，即發函向相關單位函調違規通知單等
    相關證據，嗣接獲警政機關覆函後，方為本件裁判。而抗告
    期間5 日乃刑事訴訟法第406 條法律所明定之不變期間，受
    處分人所稱欺侮弱小族群一節，當屬誤會，併此指明。
據上論結，應依道路交通管理處罰條例第89條、道路交通案件處
理辦法第26條，刑事訴訟法第412條，裁定如主文。
中    華    民    國    98    年    6     月    23    日
                  刑事第十五庭審判長法  官  吳昭瑩
                                    法  官  張傳栗
                                    法  官  李正紀
以上正本證明與原本無異。
不得再抗告。
                                    書記官  鄭信昱
中    華    民    國    98    年    6     月    24    日


司法院資訊處製作；財團法人民間司法改革基金會備份。
